臺灣高等法院民事判決　　　　　　　　　　　　　九十一年度上易字第一三四號
　　上　訴　人　三媛企業有限公司
　　法定代理人　周秀玲
　　被 上訴 人　亞欣食品有限公司
　　法定代理人　周正啟
　　訴訟代理人　張夢麗
右當事人間請求給付貨款事件，上訴人對於中華民國九十年十二月十二日臺灣臺北地
方法院八十九年度訴字第四九五九號第一審判決提起上訴，本院判決如左：
    主    文
上訴駁回。
第二審訴訟費用由上訴人負擔。
    事    實
甲、上訴人方面：
一、聲明：
　(一)原判決廢棄。
　(二)被上訴人於第一審之訴及假執行之聲請均駁回。
二、陳述：除與原判決記載相同者，茲引用之外，補稱：
  (一)系爭買賣標的之梅胚，於訂購單上均註明「雙Ｌ」、「Ｌ」及「Ｍ」等規格，被
    上訴人謂無約定大小乙節，顯與事實不符，上訴人於原審已提出被上訴人交付梅
    胚之照片，可證明與約定規格確有不符。被上訴人雖已交付系爭貨物，惟自始未
    能證明所交付貨物符合買賣契約之約定，即不能謂已履行其契約義務，伊依訂購
    單議定事項第四點約定，得拒絕給付貨款。
  (二)本件買賣標的之交貨方式，是由出賣人即被上訴人將貨物交運至指定港口之船舶
    ，於交付船運後，出賣人免其危險負擔，即ＦＯＢ方式，在此方式下，交付船運
    時並無上訴人之人員在場，船舶之運送人亦不負檢查貨物之義務，故上訴人檢查
    貨物，必於貨物到達目的港，由上訴人領出後始得為之，而出賣人於貨物交船當
    時，所免除者為危險負擔，並非契約義務或瑕疵擔保責任。查系爭貨物於八十九
    年三月十四日裝船，四月七日送達目的地，因次二日為假日，上訴人於四月十日
    始辦理出關領貨等手續，至十二日領到系爭貨物，經二日開櫃清點及檢查後，於
    四月十四日通知被上訴人，並無延誤，應不生失權之效果。
三、證據：除援用第一審所提證據外，補提：(一)訂購單影本乙紙、(二)被上訴人信函影
    本乙紙為證。
乙、被上訴人方面：
一、聲明：駁回上訴。
二、陳述：除與原判決記載相同者，茲引用之外，補稱：
　(一)雙方所簽訂之訂購單上，關於梅胚之大小並無特別且具體之約定，而被上訴人既
　　已依民法第二百條第一項規定，給付中等品質之物，給付自屬合於債之本旨。上
　　訴人雙方就梅胚大小已有約定，且被上訴人交付之買賣標的物與訂購單之約定不
　　符云云，應舉證以明。
  (二)縱認被上訴人交付之貨物確與訂購單之約定不符，且有瑕疵，惟被上訴人既已依
    約於八十九年三月十四日將系爭買賣標的物運至汕頭港，交付上訴人指定之運送
    人，上訴人自斯時起，即負有「從速檢查」及「立即通知」之義務，是ＦＯＢ之
    交易方式，其檢查義務係於發航前即已發生。況上訴人空言系爭買賣標的物於八
    十九年四月十二日始到達美國云云，並未舉證以實其說，則其於八十九年四月十
    四日始以傳真信函通知被上訴人交付之物不符約定及物有瑕疵云云，顯未盡到「
    從速檢查」及「立即通知」之義務。
三、證據：援用第一審所提證據。
    理    由
一、被上訴人起訴主張：上訴人於八十九年二月十二日向伊訂購梅胚一批（訂單編號
    ：0000000號），約定總價款為八十一萬七千四百九十四元。上訴人於訂
    約時交付定金二十四萬七千五百三十六元後，餘款五十六萬九千九百五十八元約
    定交貨後再行給付。詎伊依約交貨後，上訴人竟未依約履行，爰依買賣契約之法
    律關係，求為命上訴人給付伊買賣價金五十六萬九千九百五十八元，及自支付命
    令送達上訴人之翌日（即八十九年九月十四日）起至清償日止，按年息百分之五
    計算利息之判決。
二、上訴人則以：兩造於訂購單上有註明系爭買賣標的梅胚之規格，被上訴人所交付
    身貨品與訂購單之約定不符，難謂被上訴人已履行其契約義務，且被上訴人並未
    就貨物妥善包裝，違反買賣契約中對標的物之注意義務。又本件買賣標的之交貨
    係採ＦＯＢ方式，故交付船運時並無上訴人之人員在場，船舶之運送人亦不負檢
    查貨物之義務，則上訴人檢查貨物，必於貨物到達目的港，由上訴人領出後始得
    為之，而出賣人於貨物交船當時，所免除者為危險負擔，並非契約義務或瑕疵擔
    保責任，因系爭貨物於八十九年三月十四日裝船，四月七日送達目的地，因次二
    日為假日，上訴人於四月十日始辦理出關領貨等手續，至十二日領到系爭貨物，
    經二日開櫃清點及檢查後，即於四月十四日通知被上訴人，並無延誤，應不生失
    權之效果，伊自得依訂購單議定事項第四點約定，拒絕給付本件貨款等語，資為
    抗辯。
三、被上訴人主張上訴人於八十九年二月十二日向伊訂購梅胚乙批（訂單編號：00
    00000號），約定總價款為八十一萬七千四百九十四元，上訴人於訂約時交
    付定金二十四萬七千五百三十六元，餘款五十六萬九千九百五十八元約定交貨後
    再行給付，伊已交付貨物，上訴人迄未給付上開餘款等情，業據提出上訴人八十
    九年二月十二日之訂購單（原審卷第一０頁）、彰化商業銀行匯票付款申請書（
    同上卷第三七頁）、營業人銷貨退回進貨退出或折讓證明單（同上卷第三八頁）
    為證，並為上訴人所不爭執，自堪信為真正。
四、本件上訴人雖辯以：上開訂購單雖註明梅胚之規格，惟被上訴人所交之貨與訂購
    單之約定不符，且未就所送貨物妥善包裝，亦違契約所定之注意義務，又本件買
　　賣標的物之交貨採Ｆ０Ｂ方式，貨物交付船運，無人在場驗貨，運送人亦不負檢
　　查義務，上訴人於貨達目的地港領出始驗出瑕疵，乃從速通知，並無遲誤，ＦＯ
　　Ｂ方式係貨物交船時免危險負擔，並非免除瑕疵擔保責任及契約義務，上訴人自
　　不生失權效果云云。惟查：
　(一)按買賣標的物之利益及危險，自交付時起，均由買受人承受負擔，但契約另有訂
　　定者，不在此限，民法第三百七十條定有明文。查上開訂購單原約定交貨日期為
　　八十九年二月二十五日，嗣因系爭貨物淡梅胚加上後增加工資及追加ＳＳ咸水梅
　　部分，交貨日期改為八十九年二月三十日，惟該貨物來不及曬乾，經被上訴人通
　　知上訴人後，兩造同意延長交貨日期為八十九年三月十四日，並約定交貨地點為
　　汕頭港，而被上訴人依約於八十九年三月十四日將上開貨物運送至汕頭港，並交
　　付予上訴人所指定之運送人，此有兩造所訂延於八十九年二月三十日交貨之訂購
　　單（同上卷第三六頁）、被上訴人發貨明細表（同上卷第一○二頁），被上訴人
　　於八十九年二月二十一日傳真（同上卷第一○一頁）、被上訴人員工Angela八十
　　九年三月六日工作報告（同上卷第一○四頁）、中華人民共和國出入境檢驗檢疫
　　出境貨物通關單（同上卷第一００頁）該國海關出口貨物報關單（同上卷第一三
　　○頁）、出境貨物通關單（同上卷第一三一頁）、被上訴人裝箱單（同上卷第一
　　三二頁）、全國農村信用合作社特約匯兌委託單（同上卷第一三三頁）、被上訴
　　人發票（同上卷第一三四頁）在卷可稽，並為兩造所不爭執（同上卷第一二八頁
　　至第一三九頁、本院卷第四三頁、第五六頁），信屬實在。
　(二)本件買賣之交貨方式，係由出賣人即被上訴人將貨物交運至兩造指定港口地點，
　　於交付貨物至船舶後，出賣人即免其危險負擔，亦即ＦＯＢ方式，此為兩造所不
　　爭執，並有上開訂購單可資佐證。而兩造所定之貨物交付港口為汕頭港，被上訴
　　人已依約將系爭貨物運送至該港口由上訴人之運送人或代理人收受，再由該運送
　　人或代理人以海運運送至上訴人準備收受之美國，則被上訴人運貨至汕頭港途中
　　之危險負擔，固應由被上訴人承受之，惟上訴人之運送人或代理人於汕頭港收受
　　該貨物再轉運至美國之危險負擔則不與焉，此為兩造所不爭執。查被上訴人將該
　　貨物送至汕頭港前，如何包裝，業經被上訴人詢及上訴人，此有被上訴人員工詹
　　曼如於八十九年二月二十一日致上訴人法定代理人周啟正之函件（原審卷第一○
　　一頁）在卷足憑，該員工復於同年三月二日以傳真建議包裝方式以木箱為之，惟
　　上訴人仍援用以往包裝方式即五層合格外銷牛皮紙箱包裝貨物，此有上訴人編號
　　0000000號、0000000號訂購單（同上卷第一二頁、第一五頁）、
　　被上訴人編號0000000號之裝箱單（同上卷第一三二頁）在卷足稽，被上
　　訴人在履行買賣契約中對於包裝貨物已盡其注意義務，應可認定，上訴人之代理
　　人於汕頭收受該貨物時，對於包裝方式並未表示不妥或保留主張不妥權利，則其
　　收受後運送至美國途中，該貨物發生紙箱太薄致疊不高及貨物汁液外流等情之危
　　險負擔，自不應由被上訴人承擔之，上訴人執以抗辯被上訴人違背契約所定之注
　　意義務，即非可採。
　(三)次按買受人應按物之性質，依通常程序從速檢查其所受領之物，如發見有應由出
　　賣人負擔保責任之瑕疵時，應即通知出賣人。出賣人怠於為前項之通知者，除依
　　通常之檢查不能發見之瑕疵外，視為承認其所受領之物，民法第三百五十六條第
　　一項、第二項分別定有明文。且按，買受人對於由他地送到之物，主張有瑕疵，
　　不願受領者，如出賣人於受領地無代理人，買受人有暫為保管之責；前項情形，
　　如買受人不即依相當方法證明其瑕疵之存在者，推定於受領時為無瑕疵，同法第
　　三百五十八條亦有明文。經查，本件兩造約定交貨地點為「汕頭港」，由被上訴
　　人工廠出貨至汕頭港，將系爭買賣標的物交付與上訴人所指定之運送人即收受貨
　　物之上訴人代理人，因本件買賣採ＦＯＢ交貨方式，該運送人或代理人對於出賣
　　即被上訴人依約運送至目的港即汕頭港之系爭貨物，既有收受之義務，依上開規
　　定，自應依通常程序從速檢查其所受領物，不因該運送人或代理人尚須將系爭貨
　　物運送至美國，致減免其從速檢查受領物之義務，而買受人即上訴人應負之上開
　　義務，亦不因貨物之轉運或其人不在交貨港口而延長其應從速檢查受領物之期間
　　，故ＦＯＢ之交易方式，買受人之從速檢查及即時通知之義務，應於貨物送至目
　　的港即汕頭港時發生，上訴人辯以上開義務應於上訴人實際受領貨物後始發生，
　　殊不足取。次查上開貨物既經證明被上訴人依約於八十九年三月十四日送貨至汕
　　頭港由上訴人之運送人或代理人收受，被上訴人之危險負擔因而免除，上訴人從
　　速檢查、即時通知義務因而發生，而上訴人遲至八十九年四月十四日始以傳真函
　　（原審卷第八○頁）及同年五月二十二日以台北仁愛路二十四支郵局存證信函第
　　五五二號（同上卷第八六頁至第八八頁）通知系爭貨物有瑕疵等情，期間已逾一
　　個月，自非從速檢查及即時通知，而上訴人所指該貨物梅胚與契約所定規格不合
　　等瑕疵，又非依通常檢查不能發見者，揆諸上開說明，本件即應視為上訴人承認
　　其所受領之物。況上訴人所指系爭貨物之瑕疵，僅以三十三幀相片（同上卷第六
　　九頁至七九頁）佐證，而上開相片無非貨物包裝之紙箱破損等情形，尚不足以證
　　明上訴人所指物之瑕疵，上訴人對於由汕頭港運送而來之系爭貨物，迄未依相當
　　方法證明其瑕疵存在，依民法第三百五十八條第二項之規定，亦應推定上訴人於
　　受領系爭貨物時無瑕疵。
五、綜上所述，被上訴人已依約交付買賣標的物，上訴人之運送人或其代理人應盡其
    從速檢查即時通知物有瑕疵義務，為可採，上訴人所辯，均不足採，從而被上訴
    人本於買賣關係，請求上訴人給付尚未付清之買賣價金五十六萬九千九百五十八
    元，及自支付命令送達翌日（八十九年九月十四日起至清償日止按年息百分之五
    計算之利息，為有理由，應予准許，則原審判命如數給付，並依聲請分別為准免
　　假執行宣告，核無不合，上訴意旨，指摘原判決不當，求予廢棄改判，為無理由
　　，應予駁回。
六、兩造其餘攻擊防禦方法及未經援用之證據，經斟酌尚無礙於本院前述之認定，無
　　一一論敘之必要。
七、據上論結，本件上訴為無理由，依民事訴訟法第四百四十九條第一項、第七十八
　　條，判決如主文。
中　　華　　民　　國　　九十一　　年　　　 七 　　　月　　 三　　十 　　日
　　　　　　　　　　　　臺灣高等法院民事第十七庭
                              審判長法　官　鄭　雅  萍
　　　　　　　　　　　　　　　　　　法　官　呂　太　郎
　　　　　　　　　　　　　　　　　　法　官　許　文　章
右正本係照原本作成。
不得上訴。
中　　華　　民　　國　　九十一　　年　　　 八 　　　月        一    　　日
　　　　　　　　　　　　　　　　　　書記官　陳　明　俐
